臺灣臺北地方法院民事小額判決
111年度店小字第1432號
原      告  富邦產物保險股份有限公司

法定代理人  賴榮崇  
訴訟代理人  許晏庭  
            黃律皓  
被      告  東京通運有限公司

法定代理人  陳豐田  
訴訟代理人  羅淑英  
被      告  劉天豪  

上列當事人間請求損害賠償事件，本院於民國111年11月22日言
詞辯論終結，判決如下：
　　主　　　文
被告應連帶給付原告新臺幣壹萬貳仟零肆拾肆元，及均自民國一
一一年七月十一日起至清償日止，按週年利率百分之五計算之利
息。
原告其餘之訴駁回。
訴訟費用（減縮部分除外）新臺幣壹仟元由被告連帶負擔十分之
七，餘由原告負擔。
本判決原告勝訴部分得假執行。但被告如以新臺幣壹萬柒仟貳佰
零陸元為原告預供擔保，得免為假執行。
    事實及理由
一、按訴狀送達後，原告不得將原訴變更或追加他訴，但減縮應
    受判決事項之聲明者，不在此限。民事訴訟法第255條第1項
    第3款亦有明文。查，本件原告原請求被告給付新臺幣（下
    同）31,815元及利息，嗣於民國111年10月11日言詞辯論期
    日當庭減縮為17,206元及利息，核與前揭規定相符，應予准
    許；又，被告東京通運有限公司經合法通知，未於最後言詞
    辯論期日到場，核無民事訴訟法第386條各款所列情形，爰
    依原告之聲請，由其一造辯論而為判決。
二、原告主張：被告東京通運有限公司（下稱東京通運）受僱人
    即被告乙○○前於110年2月25日17時41分許，駕駛車牌000-00
    00號大客車－遊覽車（下稱A車），行經新北市新店區北新路
    3段與民權路口處，因轉彎未注意其他車輛之過失，撞損原
    告承保、訴外人甲○○所有並駕駛之車牌000-0000號自用小客
    車（下稱B車）。又B車經送修，修復費用為31,815元（含零
    件費用16,232元、工資4,650元、烤漆10,933元），原告業
    已依保險契約理賠甲○○，故依保險法第53條規定取得代位求
    償權，並經考量零件折舊因素，認為被告2人就B車應賠償17
    ,206元（含計算折舊後之零件費用1,623元、工資4,650元、
    烤漆10,933元）。爰依侵權行為之法律關係提起本件訴訟，
    並聲明：被告應連帶給付原告17,206元，及起訴狀繕本送達
    翌日起至清償日止，按週年利率5%計算之利息。
三、被告部分
　㈠、被告東京通運以：原告保戶位在後方可留意前方狀況，其
      駕駛B車不慎使該車右前車頭與A車左後車身發生碰撞，原
      告應該也要理賠被告東京通運等語，資為抗辯，並聲明：
      原告之訴駁回。
　㈡、被告乙○○以：兩車均在轉彎，原告保戶應該也有注意車前狀況之責任等語，並聲明：原告之訴駁回。
四、本院之判斷：
　㈠、按汽車在使用中加損害於他人者，駕駛人應賠償因此所生
      之損害。但於防止損害之發生已盡相當之注意者，不在此
      限。民法第191條之2定有明文。前揭規定，乃舉證責任倒
      置之規定，損害賠償採「推定過失責任」，除當事人得舉
      證證明其於防止損害之發生已盡相當之注意者外，凡動力
      車輛在使用中加損害於他人者，即應負賠償責任。次按汽
      車行駛時，駕駛人應注意車前狀況及兩車並行之間隔，並
      隨時採取必要之安全措施；由同向二車道進入一車道，應
      讓直行車道之車輛先行，無直行車道者，外車道之車輛應
      讓內車道之車輛先行。但在交通壅塞時，內、外側車道車
      輛應互為禮讓，逐車交互輪流行駛，並保持安全距離及間
      隔。道路交通安全規則第94條第3項及第98條第1項第4款
      亦有明定。查：
　　１、被告乙○○於首揭時、地駕駛A車與甲○○駕駛之B車發生交
        通事故（下稱系爭事故）等情，業據原告提出新北市政
        府警察局道路交通事故當事人登記聯單、初步分析研判
        表為證（本院卷第11至12頁），並經本院依職權向新北
        市政府警察局新店分局調取交通案卷（含A3類道路交通
        事故現場圖、調查紀錄表、現場照片等）核閱屬實（本
        院卷第25至31頁），且為兩造所不爭，首堪認定屬實。
　　２、次查，A、B車於事故前係沿民權路由東往西行駛，兩車
        於北新路3段與民權路口左轉欲進入北新路3段，當時B
        車位在A車之左後側，B車於轉彎途中逐漸自後方接近A
        車，兩車間隔逐漸縮小，其後B車停下而A車持續進行轉
        彎，約於A車通過路口之枕木紋行人穿越道時，其左側
        車身即與B車右前車頭發生碰撞等情，經本院勘驗B車行
        車紀錄器影像確認（本院卷第87至90頁）。是A、B車左
        轉彎時，A車為外側車、B車為內側車且約略在A車左後
        方處與其並行。參酌上揭道路交通安全規則規定，應信
        駕駛大客車之被告有留意其內輪差不影響其左方之內側
        車優先通行並保持安全間隔之義務，而被告乙○○未注意
        及此致生本件事故，自屬有過失。無論甲○○之駕駛行為
        有無過失（詳後述），被告乙○○自應就B車之損害負賠
        償責任。
　㈡、次按不法毀損他人之物者，被害人得請求賠償其物因毀損
      所減少之價額，民法第196條定有明文；又物被毀損時，
      被害人除得前揭規定請求賠償外，並不排除民法第213至2
      15條之適用；依民法第196條請求賠償物被毀損所減少之
      價額，得以修復費用為估定之標準，但以必要者為限（例
      如︰修理材料以新品換舊品，應予折舊）。最高法院77年
      度第9次民事庭會議決議可資參照。再按被保險人因保險
      人應負保險責任之損失發生，而對於第三人有損失賠償請
      求權者，保險人得於給付賠償金額後，代位行使被保險人
      對於第三人之請求權；但其所請求之數額，以不逾賠償金
      額為限。保險法第53條第1項亦有明定。查：
　　１、B車係102年8月出廠之自用小客車，其修復費用為31, 81
        5元（含零件費用16,232元、工資4,650元、烤漆10, 93
        3元），原告已依照保險契約理賠B車所有人甲○○等情，
        有行車執照、受損部分照片、國都汽車股份有限公司丹
        鳳服務廠估價單、汽車險理賠申請書、發票存卷可佐（
        本院卷第13至20、73至75頁），且被告亦不爭執上開修
        復費用為必要（本院卷第85頁），亦堪採信。
　　２、惟關於更新零件部分之請求，應以扣除按汽車使用年限
        計算折舊後之費用為限。參酌營利事業所得稅查核準則
        第95條第6項規定「固定資產提列折舊採用定率遞減法
        者，以1年為計算單位，其使用期間未滿1年者，按實際
        使用之月數相當於全年之比例計算之，不滿1月者，以1
        月計」，B車係於110年2月25日因系爭事故受損，故自
        出廠至事故時已使用逾5年，依行政院所頒固定資產耐
        用年數表及固定資產折舊率規定，非運輸業用客車、貨
        車之耐用年數為5年，依定率遞減法每年折舊369‰，其
        最後一年之折舊額，加歷年折舊累積額，總和不得超過
        該資產成本原額之9/10，則B車零件部分扣除折舊後之
        修復費用估定為1,623元【計算式：16,232×(1/10)≒ 1,
        623，元以下四捨五入】，加上工資4,650元、烤漆10,9
        33元，共計17,206元，故B車之修復費用應以17, 206元
        為必要。
　㈢、復按損害之發生或擴大，被害人與有過失者，法院得減輕
      賠償金額，或免除之，民法第217條第1項定有明文。且基
      於過失相抵之責任減輕或免除，法院對於賠償金額減至何
      程度，應斟酌雙方原因力之強弱與過失之輕重以定之（最
      高法院99年度台上字第1580號判決）。查，系爭事故發生
      時B車原與A車左側略後處並行，其後因兩車間隔縮小而停
      下，惟仍發生碰撞等情，亦據認定如前，則B車既位於A車
      左側略後處，其駕駛人甲○○自得注意到其右前方為有內輪
      差之A車，若間隔過近而可能發生碰撞，而B車係於發現間
      隔過小始減速停下，堪認其亦有未注意保持兩車並行之間
      隔並採取適當安全措施之過失，為本件肇事次因。綜上各
      情，本院認酌減被告之過失責任30%為宜。準此，被告應
      給付之損害賠償額為12,044元【計算式：17,206×0.7≒ 12
      ,044，元以下四捨五入】。原告逾此金額之請求，尚非可
      取。
　㈣、又按受僱人因執行職務，不法侵害他人之權利者，由僱用
      人與行為人連帶負損害賠償責任。民法第188條第1項前段
      定有明文。查，被告乙○○為被告東京通運之受僱人，且系
      爭事故時係駕駛該公司所有、其車身亦印有公司名稱之A
      車等節，經本院勘驗前揭行車紀錄器影像確認，亦為兩造
      所不爭執，亦堪信為真。被告東京通運未舉證其選任及監
      督並無過失，依上開法條及說明，其就被告乙○○因系爭事
      故造成B車之損害，自應連帶負賠償之責。
　㈤、末按給付無確定期限者，債務人於債權人得請求給付時，
      經其催告而未為給付，自受催告時起，負遲延責任；其經
      債權人起訴而送達訴狀，與催告有同一之效力；遲延之債
      務，以支付金錢為標的者，債權人得請求依法定利率計算
      之遲延利息；應付利息之債務，其利率未經約定，亦無法
      律可據者，週年利率為5%，民法第229條第2項、第233條
      第1項前段及第203條分別定有明文。本件係屬侵權行為損
      害賠償之債，屬無確定期限者，又係以支付金錢為標的，
      依前揭規定，原告請求被告東京通運、乙○○分別各給付起
      訴狀繕本送達之翌日即111年7月11日（本院卷第35、37頁
      送達證書，因該翌日為休息日，以次一工作日代之）起至
      清償日止，按法定利率5%計算之遲延利息，應屬有據。
五、從而，原告依侵權行為及保險代位之法律關係，請求被告東
    京通運、乙○○連帶給付原告如主文第1項所示金額，為有理
    由，應予准許。逾此範圍之請求，為無理由，應予駁回。
六、本件原告勝訴部分係依小額程序為被告敗訴之判決，依民事
    訴訟法第436條之20規定，應依職權宣告假執行。本院並就
    原告勝訴部分依同法第392條第2項規定，依職權為被告如預
    供擔保，得免為假執行之宣告。
七、本件事證已臻明確，兩造其餘攻擊防禦方法及所提證據，經
    本院斟酌後，核與判決結果不生影響，爰不另逐一論述。　
八、訴訟費用負擔之依據：民事訴訟法第79條、第85條第2項。
    並依職權確定本件訴訟費用額為1,000元（即減縮後之裁判
    費）如主文第3項所示。
中　　華　　民　　國　　111 　年　　12　　月　　13　　日
                  新店簡易庭法  官　林志煌
上正本證明與原本無異。
如不服本判決，應於判決送達後20日內向本庭（231204新北市○○
區○○路0段000號）提出上訴狀（須按他造當事人之人數附繕本）
，並表明上訴理由（上訴理由應表明：一、原判決所違背之法令
及其具體內容。二、依訴訟資料可認為原判決有違背法令之具體
事實），如於本判決宣示後送達前提起上訴者，應於判決送達後
20日內補提上訴理由書（須附繕本），如未於上訴後20日內補提
合法上訴理由書，法院得逕以裁定駁回上訴。
如委任律師提起上訴者，應一併繳納上訴審裁判費。
中　　華　　民　　國　　111 　年　　12　　月　　13　　日
                            書記官  周怡伶